臺灣新竹地方法院刑事判決　　　　　　　 96年度易字第612號
公　訴　人　臺灣新竹地方法院檢察署檢察官
被　　　告　甲○○
　　　　　　　　　　（另案在臺灣臺北監獄執行中）
上列被告因違反毒品危害防制條例案件，經檢察官聲請簡易判決
處刑（96年度毒偵字第1005號），本院竹北簡易庭認本件不得依
簡易判決處刑，改依適用通常訴訟程序審理，本院判決如下：
    主  文
本件公訴不受理。
    理  由
一、公訴意旨略以：被告甲○○前因施用毒品案件，經臺灣新竹
    地方法院檢察署檢察官聲請，而經本院於民國89年7 月6 日
    以89年度毒聲聲字第1767號裁定送勒戒處所觀察、勒戒，旋
    因觀察、勒戒後，因認無繼續施用毒品傾向，於89年7 月28
    日執行完畢出所，而經臺灣新竹地方法院檢察署檢察官於89
    年7 月28日以89年度毒偵字第1808號為不起訴處分確定。其
    又於89年間，因施用毒品案件，經臺灣新竹地方法院檢察署
    檢察官聲請，而經本院於89年9 月25日以89年度毒聲字第23
    79號裁定送勒戒處所施以觀察、勒戒，旋因觀察、勒戒後，
    因認有繼續施用毒品傾向，經臺灣新竹地方法院檢察署檢察
    官聲請，而經本院於89年11月28日以89年度毒聲字第2769號
    裁定令入戒治處所施以強制戒治，嗣因執行屆滿3 月，成效
    良好，經臺灣新竹地方法院檢察署檢察官聲請，而經本院於
    90年4 月24日以90年度毒聲字第754 號裁定停止戒治，所餘
    戒治期間付保護管束，而於90年5 月30日出所，並於90年10
    月24日保護管束期滿。其此部分施用毒品犯行，並經臺灣新
    竹地方法院檢察署檢察官起訴，而經本院於89年12月8 日以
    89年度竹簡字第682 號判處有期徒刑4 月，於90年1 月29日
    確定。詎其猶不知悔改，仍未戒除毒癮，復基於施用第二級
    毒品安非他命之犯意，於96年4 月13日上午某時，在新竹市
    關東橋河邊，以將安非他命置放玻璃球內用火燒烤，讓其熔
    化起煙霧，再以吸食器吸食所產生之煙霧之方式，施用第二
    級毒品安非他命。嗣於96年4 月13日10時許，在新竹縣竹東
    鎮○○路390 號「勝偉資源回收場」前因竊盜案為警查獲，
    經警對其採尿送驗後，結果呈安非他命及甲基安非他命陽性
    反應，乃發現上情，因認被告涉犯毒品危害防制條例第10條
    第2 項之施用第二級毒品罪嫌等語。
二、按起訴之程序違背規定，應諭知不受理之判決，並得不經言
    詞辯論為之，刑事訴訟法第303 條第1 款及第307 條分別定
    有明文。又犯毒品危害防制條例第10條之罪者，檢察官應聲
    請法院裁定，令被告入勒戒處所觀察、勒戒，其期間不得逾
    2 月，而觀察、勒戒後，檢察官依據勒戒處所之陳報，認受
    觀察、勒戒人無繼續施用毒品傾向者，應即釋放，並為不起
    訴之處分；認受觀察、勒戒人有繼續施用毒品傾向者，檢察
    官應聲請法院裁定令入戒治處所強制戒治，其期間為6 個月
    以上，至無繼續強制戒治之必要為止，但最長不得逾1 年。
    而為觀察、勒戒或強制戒治執行完畢釋放後，5 年後再犯第
    10條之罪者，應由檢察官聲請法院裁定，令被告入勒戒處所
    觀察、勒戒，至於觀察、勒戒或強制戒治執行完畢釋放後，
    5 年內再犯施用毒品之罪者，檢察官應依法追訴，毒品危害
    防制條例第20條、第23條第2 項分別定有明文。前開規定依
    施用第一、二級毒品者之犯次為「初犯」、「5 年內再犯」
    或「5 年後再犯」，異其刑事處遇程序，規定「初犯」者，
    經觀察、勒戒或強制戒治後，應為不起訴處分或不付審理之
    裁定，亦即以觀察、勒戒或強制戒治之保安處分代替刑事訴
    追；經觀察、勒戒或強制戒治執行完畢釋放後「5 年內再犯
    」者，依法追訴或裁定交付審理；至於經觀察、勒戒或強制
    戒治執行完畢釋放後「5 年後再犯」者，亦適用「初犯」以
    保安處分代替刑事訴追之程序。其立法理由謂因施用第一級
    或第二級毒品者具「病患性犯人」之特質，故對「初犯」者
    ，送觀察、勒戒，戒除其身癮，或進一步施以強制戒治，戒
    除其心癮；經觀察、勒戒或強制戒治執行完畢釋放後「5 年
    後再犯」者，因前所實施之觀察、勒戒或強制戒治已收5 年
    之遮斷效，足以遮斷其施用毒品之毒癮，故仍適用「初犯」
    以保安處分代替刑事訴追之程序。至經觀察、勒戒或強制戒
    治執行完畢釋放後「5 年內再犯」者，因其再犯率甚高，原
    實施之觀察、勒戒及強制戒治既已無法收其實效，爰依法追
    訴或裁定交付審理。故施用第一、二級毒品者，除曾經觀察
    、勒戒或強制戒治執行完畢後5 年內再犯之情形外，均仍得
    適用以保安處分代替刑事訴追程序之規定，並不限於初犯施
    用毒品者。則初犯施用毒品罪後，於5 年內第二次再犯，因
    時值毒品危害防制條例修正前，經依修正前舊法追訴處罰同
    時並施以強制戒治，嗣於該條例修正公布並施行後，始第三
    次（或第三次以上）再犯，且其行為時距第二次再犯而經觀
    察、勒戒或強制戒治執行完畢釋放時之間隔已滿5 年者，依
    其第二次再犯經保安處分執行完畢釋放後5 年內未曾再犯之
    情形以觀，核與初犯經保安處分執行完畢釋放後「5 年內再
    犯」者，其再犯率高，原實施之觀察、勒戒及強制戒治已無
    法收其實效之情形則迥不相侔，而與「5 年後再犯」者，已
    收5 年遮斷效之情形相同；本於上開對具治療成效之病患性
    毒品犯，期能藉由強制治療之保安處分戒除其身、心癮之立
    法本旨，自應認與5 年後再犯之情形相同，仍適用以保安處
    分代替刑事訴追之規定，此有最高法院96年度臺非字第123
    號判決可參。
三、經查：被告甲○○於96年4 月13日上午某時許，在新竹市關
    東橋河邊，以將安非他命置放玻璃球內用火燒烤，讓其熔化
    起煙霧，再以吸食器吸食所產生之煙霧之方式，施用第二級
    毒品安非他命等情，業據被告於偵訊時坦承不諱（見96年度
    毒偵字第1005號偵查卷第19頁），並有詮昕科技股份有限公
    司於96年4 月27日所出具之濫用藥物尿液檢驗報告1 份在卷
    可憑（見上開偵卷第9 頁），其施用第二級毒品安非他命之
    事實固堪認定。然被告前因施用毒品案件，經臺灣新竹地方
    法院檢察署檢察官聲請，而經本院於89年7 月6 日以89年度
    毒聲字第1767號裁定送勒戒處所觀察、勒戒，旋因觀察、勒
    戒後，因認無繼續施用毒品傾向，於89年7 月28日執行完畢
    出所，而經臺灣新竹地方法院檢察署檢察官於89年7 月28日
    以89年度毒偵字第1808號為不起訴處分確定。其又於89年間
    ，因施用毒品案件，經臺灣新竹地方法院檢察署檢察官聲請
    ，而經本院於89年9 月25日以89年度毒聲字第2379號裁定送
    勒戒處所施以觀察、勒戒，旋因觀察、勒戒後，因認有繼續
    施用毒品傾向，經臺灣新竹地方法院檢察署檢察官聲請，而
    經本院於89年11月28日以89年度毒聲字第2769號裁定令入戒
    治處所施以強制戒治，嗣因執行屆滿3 月，成效良好，經臺
    灣新竹地方法院檢察署檢察官聲請，而經本院於90年4 月24
    日以90年度毒聲字第754 號裁定停止戒治，所餘戒治期間付
    保護管束，而於90年5 月30日出所，並於90年10月24日保護
    管束期滿。其此部分施用毒品犯行，並經臺灣新竹地方法院
    檢察署檢察官起訴，而經本院於89年12月8 日以89年度竹簡
    字第682 號判處有期徒刑4 月，於90年1 月29日確定等情，
    有臺灣新竹地方法院檢察署刑案資料查註紀錄表、全國施用
    毒品案件紀錄表、受觀察勒戒人毒品及前科紀錄簡列表、完
    整矯正簡表及臺灣高等法院被告前案紀錄表各1 份等在卷足
    稽。是被告前經執行強制戒治執行完畢之日期為90年10月24
    日，揆諸前揭說明，如被告自斯時起算5 年內，再犯施用毒
    品之罪，即應依上開規定，依法追訴處罰，而本件被告施用
    毒品之時間，係96年4 月13日，與其強制戒治執行完畢之日
    即90年5 月30日，已相距5 年以上，且於該段時間中，被告
    並未再犯施用毒品之罪，有臺灣高等法院被告前案紀錄表可
    稽，參酌前開所述，堪認前所實施之觀察、勒戒或強制戒治
    已足以遮斷其施用毒品之毒癮，為期自新及協助其斷除毒癮
    ，檢察官應就被告此次犯行聲請法院裁定，令被告入勒戒處
    所觀察、勒戒，是其提起公訴，起訴之程序違背規定，爰不
    經言詞辯論，諭知不受理之判決。
據上論斷，應依刑事訴訟法第303 條第1 款、第307 條，判決如
主  文。
中　　華　　民　　國　　96　　年　　10　　月　　16　　日
                  刑事第一庭  法　官　楊惠芬
以上正本證明與原本無異。
如不服本裁定，應於裁定送達後5日內向本院提出抗告狀。
中　　華　　民　　國　　96　　年　　10　　月　　16　　日
                              書記官  蔡玉嬌
